---
title: "Eksamensspørgsmål 3: Bayesianske netværk"
output: html_document
---

```{r setup, include=FALSE}
knitr::opts_chunk$set(echo = TRUE)
library(gRbase)
library(gRain)
library(gRim)
library(Rgraphviz)
data(chestSim1000, package="gRbase")
```
## Opgave 1


```{r, echo=FALSE}
graf1<-dag(~S+L|S+X|L:S+B|S+D|L:B)
graf2<-dag(~S|X+L|S+X|L+B|S+D|L:B)
par(mfrow=c(1,2))
plot(graf1)
plot(graf2)
graf1Matrix<-as(graf1, "matrix")
graf2Matrix<-as(graf2, "matrix")
```


```{r, echo=FALSE}
graf1Matrix
graf2Matrix
```

# Opgave 1.1

```{r}
algoritme <- function(x){
  while(length(x)>1){
    sum = rowSums(x)
    if(any(sum==0)==TRUE){
      for(i in 1:nrow(x)){
        if(sum[i]==0){ 
          x <- x[-i,-i]
          break
        }
      }
    }else{
      break
    }
  }
  if(length(x)==1){
    print("Det er en DAG!")
    DAG<-TRUE
  }else{
    print("Det er ikke en DAG!")
    DAG<-FALSE
  }
  return(DAG)
}
```

# Opgave 1.2

```{r}
algoritme(graf1Matrix)

```

```{r}
algoritme(graf2Matrix)

```

## Opgave 2

```{r, echo=FALSE}
graf3<-dag(~smoke+lung|smoke+xray|lung:smoke+bronc|smoke+dysp|bronc:lung)
par(mfrow=c(1,1))
plot(graf3)
graf3Matrix<-as(graf3, "matrix")
```

# Opgave 2.1 
```{r}
s <- xtabs(~smoke, chestSim1000)
l_s <- xtabs(~lung+smoke, chestSim1000)
x_ls <- xtabs(~xray+lung+smoke, chestSim1000)
b_s <- xtabs(~bronc+smoke, chestSim1000)
d_lb <- xtabs(~dysp+lung+bronc, chestSim1000)
```

```{r}
p.s <- arnormalize(s, "first")
p.l_s <- arnormalize(l_s, "first")
p.x_ls <- arnormalize(x_ls, "first")
p.b_s <- arnormalize(b_s, "first")
p.d_lb <- arnormalize(d_lb, "first")
```

```{r}
cpt.list1 <- compileCPT(list(p.s, p.l_s, p.x_ls, p.b_s,  p.d_lb))
BayNet1 <- grain(cpt.list1)
BayNet1
```


```{r}
BayNet2<-grain(compileCPT(extractCPT(chestSim1000,graf3,smooth = 0)))
BayNet2
```

# Opgave 2.2 den betingede fordeling af smoke givet dysp
Vi finder den betingede fordeling af smoke givet dysp; P(smoke|dysp)
```{r}
querygrain(BayNet1, nodes=c("smoke","dysp"), type="conditional")
```
# Opgave 2.3 betingede fordelinger af lung
Vi finder først den betingede fordeling af lung givet smoke
```{r}
querygrain(BayNet1, nodes=c("lung","smoke"), type="conditional")
```
og så den betingede sandsynlighed af lung givet både smoke og bronc
```{r}
querygrain(BayNet1, nodes=c("lung","smoke", "bronc"), type="conditional")
```

```{r}
ciTest(xtabs(~smoke+lung+bronc+dysp+xray,data=chestSim1000),set=c("lung","bronc","smoke"))
```


# Opgave 2.4 flere betingede fordelinger af lung
Vi finder først den betingede fordeling af lung givet smoke og dysp
```{r}
querygrain(BayNet1, nodes=c("lung","smoke","dysp"), type="conditional")
```
og så den betingede sandsynlighed af lung givet smoke, dysp og bronc
```{r}
querygrain(BayNet1, nodes=c("lung","smoke","dysp","bronc"), type="conditional")
```
Det ses at der er ændringer i fordelingerne, altså tilfører bronc information. Vi udfører igen en test for at bekræfte
```{r}
ciTest(xtabs(~smoke+lung+bronc+dysp+xray,data=chestSim1000),set=c("lung","bronc","dysp","smoke"))
```
og det ses at der ikke er betinget uadhængighed.

# Opgave 2.5 messagepassing algoritme
```{r,include=FALSE}
q1.XLS=arprod(p.x_ls,p.s);q1.XLS
q2.SLB=arprod(p.l_s,p.b_s);q2.SLB
q3.LBD=p.d_lb;q3.LBD
```
Vi collecter evidence
```{r}
q3.LB=armarg(q3.LBD,c("lung","bronc"))
q3.LBD=ardiv(q3.LBD,q3.LB)
q2.SLB=armult(q2.SLB, q3.LB)

q2.SL=armarg(q2.SLB,c("smoke","lung"))
q2.SLB=ardiv(q2.SLB,q2.SL)
q1.XLS=armult(q1.XLS, q2.SL)

```
Vi distrubuter evidence
```{r}

q1.SL=armarg(q1.XLS,c("smoke","lung"))
q2.SLB=armult(q2.SLB,q1.SL)

q2.LB=armarg(q2.SLB,c("lung","bronc"))
q3.LBD=armult(q3.LBD,q2.LB)

```
Og så udregner vi klikemarginalerner
```{r}
p.XLS=q1.XLS;p.XLS
p.SLB=q2.SLB;p.SLB
p.LBD=q3.LBD;p.LBD
```

