---
title: "SSKalman"
output: html_document
---

```{r setup, include=FALSE}
knitr::opts_chunk$set(echo = TRUE)
library(dlm)
library(magrittr)
library(ggplot2)
library(dplyr)
library(broom)
library(changepoint)
```

## Opgave 2
Vi tager udgangspunkt i data om kulmineulykker
```{r, echo=FALSE}
D = c(4,5,4,1,0,4,3,4,0,6,
      3,3,4,0,2,6,3,3,5,4,5,3,1,4,4,1,5,5,3,4,2,5,2,2,3,4,
      2,1,3,2,1,1,1,1,1,3,0,0,1,0,1,1,0,0,3,1,0,3,2,2,0,1,
      1,1,0,1,0,1,0,0,0,2,1,0,0,0,1,1,0,2,2,3,1,1,2,1,1,1,
      1,2,4,2,0,0,0,1,4,0,0,0,1,0,0,0,0,0,1,0,0,1,0,0)
yr = 1851:1962
N = length(D)
plot(yr, D,type="p")
```

# Opgave 2.1
Ville en klassisk ARIMA model være vejen frem?

# Opgave 2.2
Er der tegn på seriel korrelation?
```{r, echo=FALSE}
acf(D)
```

# Opgave 2.3
Defnér en model, ved hjælp af DLM-pakken.
```{r}
ms <- dlm(m0=4, C0=6, FF=1, V=100, GG=1, W=10)
flt <- dlmFilter(D, mod=ms)
```

# Opgave 2.4
Plot de fittede værdier, samt forecastet
```{r, echo=FALSE}
yrp10<-1851:1972
Dp10<-append(D,c(rep(NA,10)))
plot(yrp10, Dp10)
lines(yr, dropFirst(flt$m))
for1<-dlmForecast(flt, nAhead = 10, method = c("plain"), sampleNew = FALSE)
for1fp10<-append(rep(NA,length(D)),for1$f)
lines(yrp10,for1fp10,col=c("red"))
```

Forecastet er konstant med værdi:
```{r, echo=FALSE}
for1$f[1]
```

# Opgave 2.5
Fit varians parametrene
```{r}

build.fit <- function(parm){
  spec <- dlm(m0=4, C0=exp(parm[3]), FF=1, V=exp(parm[1]), GG=1, W=exp(parm[2]))
  spec
}

p.fit <- dlmMLE(D, parm=c(1, 1, 1), build.fit)$par
ms.fit <- build.fit( p.fit )
flt.fit <- dlmFilter(D, mod=ms.fit)
```

# Opgave 2.6
Plot de fittede værdier, samt forecastet
```{r, echo=FALSE}
par(mfrow=c(1,1))
plot(yrp10, Dp10)
lines(yr, dropFirst(flt$m))
lines(yrp10,for1fp10,col=c("red"))

plot(yrp10, Dp10)
lines(yr, dropFirst(flt.fit$m))
for2<-dlmForecast(flt.fit, nAhead = 10, method = c("plain"), sampleNew = FALSE)
for2fp10<-append(rep(NA,length(D)),for2$f)
lines(yrp10,for2fp10,col=c("red"))

```

Forecastet af den fittede model er også konstant med værdi:
```{r, echo=FALSE}
for2$f[1]
```
# Opgave 2.7
Der ser ud til at være et changepoint, hvordan håndterer vi det?
```{r}
cpt.mean(D)
```

Så forbereder vi en øget varians omkring changepointet.
```{r}
x <- rep(1, length(D))
x[30:45] <- 5
```

Sætter DLM op igen
```{r}
X <- matrix(x)
build.cp <- function(parm){
  Z <- X
  Z[,1] <- exp(parm[1])*X[,1]
  spec <- dlm(m0=4, C0=exp(parm[3]), FF=1, V=exp(parm[2]), GG=1, JW=1, W=exp(parm[4]), X=Z)
  spec
}
p.cp <- dlmMLE(D, parm=c(1, 1, 1,1), build.cp)$par
ms.cp <- build.cp( p.cp )
flt.cp <- dlmFilter(D, mod=ms.cp)

```

# Opgave 2.8
Plot de fittede værdier, samt forecastet
```{r, echo=FALSE}
par(mfrow=c(1,1))
plot(yrp10, Dp10)
lines(yr, dropFirst(flt$m))
lines(yrp10,for1fp10,col=c("red"))

plot(yrp10, Dp10)
lines(yr, dropFirst(flt.fit$m))
for2<-dlmForecast(flt.fit, nAhead = 10, method = c("plain"), sampleNew = FALSE)
for2fp10<-append(rep(NA,length(D)),for2$f)
lines(yrp10,for2fp10,col=c("red"))

plot(yrp10, Dp10)
lines(yr, dropFirst(flt.cp$m))
#build.cpshort <- function(parm){
#  spec <- dlm(m0=4, C0=exp(parm[3]), FF=1, V=exp(parm[1]), GG=1, W=exp(parm[2]))
#  spec
#}
#Dshort<-D[36:length(D)]
#p.cpshort <- dlmMLE(Dshort, parm=c(1, 1, 1), build.cpshort)$par
#ms.cpshort <- build.cpshort( p.cpshort )
#flt.cpshort <- dlmFilter(Dshort, mod=ms.cpshort)
#for3<-dlmForecast(flt.cpshort, nAhead = 10, method = c("plain"), sampleNew = FALSE)
#for3fp10<-append(rep(NA,length(D)),for3$f)
#lines(yrp10,for3fp10,col=c("red"))

#for3<-dlmForecast(flt.cp, nAhead = 10, method = c("plain"), sampleNew = FALSE)
#for3fp10<-append(rep(NA,length(D)),for3$f)
#lines(yrp10,for3fp10,col=c("red"))

```

Vi har ikke kunnet forecaste med den sædvanlige funktion i changepoint modellen, men vi ved at den kommer til at være konstant og ligge ud for sidste punkt som er
```{r, echo=FALSE}
flt.cp$m[113]
```
